台灣高等法院台中分院刑事判決　　　　　　　　　九十一年度上訴字第一二七九號
　　上　訴　人
　　即　被　告　甲○○
右上訴人因搶奪等案件，不服臺灣彰化地方法院九十年度訴字第二九六號中華民國九
十一年三月十九日第一審判決（起訴案號：臺灣彰化地方法院檢察署八十九年度偵字
第六四九三、七一三四、七五一０號），提起上訴，本院判決如左：
      主  文
上訴駁回。
      事  實
一、甲○○、陳彥凱（業據原審判處有期徒刑一年二月確定）共同基於意圖為自己不
    法所有概括犯意之聯絡，連續於附表一所列之時間、地點，以所列之犯罪方法，
    趁被害人不備之際，連續搶奪如附表所示被害人之財物，得手後朋分花用。
二、甲○○復承繼前開概括之犯意，與辛○○（業據原審判處有期徒刑一年四月確定
    ）共同基於意圖為自已不法所有概括犯意之聯絡，連續於附表二所列之時間、地
    點，以所列之犯罪方法，趁被害人不備之際，搶奪如附表所示被害人之財物，得
    手後朋分花用。
三、甲○○復承繼前開概括之犯意，與庚○○（搶奪罪部分業據原審另案判處有期徒
    刑一年八月）共同基於意圖為自已不法所有概括犯意之聯絡，連續於附表三所示
    之時間、地點，以所列之犯罪方法，趁被害人不備之際，搶奪如附表所示被害人
    之財物，並將手機交由知悉上情之施乃云（因牙保贓物，經原審判處有期徒刑三
    月），持至彰化縣花壇鄉○○村○○路○段五五０號「世麥便利超市」，以新台
    幣（下同）五百元至一千五百元不等之價格，賣予不知係贓物之張世英。得款後
    ，由庚○○與甲○○、施乃云朋分花用。嗣經警分別由被害人之行動電話序號，
    循線查獲上情。
四、案經彰化縣警察局移請台灣彰化地方法院檢察署檢察官偵查起訴。
      理  由
一、訊據被告甲○○則矢口否認有前揭搶奪犯行，辯稱：他未參與任何搶案，是被告
    陳彥凱、辛○○及庚○○設詞誣陷，被害人壬○○為索取賠償金才指認被告云云
    。
二、本院查：
  (一)右開犯罪事實一、二之搶奪情節，業據被害人丙○○、壬○○、林饒梅月、丁○○及戊○○於警訊時指述綦詳，核與被告陳彥凱、辛○○於偵查及原審中之自白
    大致相符，且被告於搶奪後，曾數次將所搶得之財物持至彰化縣彰化市○○路五
    ０號朋友張文漢住處分贓等情，除經被告陳彥凱、辛○○陳明在卷外（見八十九
    年九月二十二日、九十年二月九日檢察官訊問筆錄），並經證人張文漢於警察局
    詢問時證稱略以：「我知道有四次甲○○、陳彥凱、辛○○於搶奪婦女的皮包後
    ，到我住處來分贓，是甲○○、陳彥凱告訴我的」等語互合。嗣經被害人壬○○
    及共犯辛○○於本院當庭指認係甲○○所為無誤，並有被害人壬○○、戊○○所
    簽名之贓物認領保管單二紙附卷可憑。又戊○○於案發時被撞倒地，因而受有下
    肢多處擦傷之傷害，亦有道周醫院診斷證明書在卷足資佐證，足認被告陳彥凱、
    辛○○之自白堪信與事實相符。再查原審共同被告陳彥凱與甲○○將搶來被害人
    壬○○所有之ＮＯＫＩＡ手機（序號：000000000000000）晶片
    卡抽去，改裝上被告甲○○之兄王兆弘所有之ＳＩＭ卡（門號為0000000
    000）後，由被告陳彥凱與甲○○二人輪流使用該手機，業據被告陳彥凱坦白
    承認，並有台灣大哥大電信股份有限公司所提供之電話通聯紀錄在卷可稽，足見
    被害人壬○○之手機確實曾搭配前述王兆弘之門號，於八十九年七月二十四日下
    午七時五十六分許，撥打被告陳彥凱之姊陳慧珊所有之行動電話（門號為000
    0000000號），於同年七月二十六日三時二十七分許及二十九分許，曾撥
    打被告甲○○之女友施乃云之行動電話（門號為0000000000號），另
    於八十九年七月二十五日九時十六分許與及同日九時四十二分許，分別撥打及接
    收被告甲○○祖父王樟村家中之電話（號碼為0000000號），並因此為警
    循線查獲。雖被告甲○○坦承使用該手機與其女友及其祖父家中之電話聯絡，惟
    辯稱：他是把哥哥的手機借給被告陳彥凱，不知陳彥凱為何將手機晶片調換云云
    ，惟倘依被告甲○○所辯情節，其既明知手機門號為其兄王兆弘所有，且經置換
    於其他手機上，竟無任何懷疑而與被告陳彥凱輪流使用，顯與常情相違，是其所
    辯不足採信。
  (二)右述犯罪事實三部分，業據另案被告庚○○於本院另案（九十年度訴字第一五一
    四號）審理中坦承不諱，並供稱附表三編號一犯行所用之白色汽車係承租來的等
    語，嗣於本院調查時，經被告當庭對質，庚○○仍堅稱，被告確與伊為本件多次
    搶奪犯行等語。經查：被告庚○○確曾於九十年五月十二日租用一輛車牌號碼Ｙ
    Ｙ─一二九三號白色自小客車，至同年月十五日始返還之事實，有「泰和汽車租
    賃有限公司」之租賃合約書、負責人魏仲炯之警訊筆錄及該白色汽車之照片在卷
    可考，又觀之照片，該白色汽車外觀尚新，核與被害人邱秋美於警詢中供稱：其
    係於九十年五月十三日，遭一輛白色很新轎車搶奪皮包等語互合，又被害人王清
    誼、施品君於警詢中所述情節亦與另案被告庚○○所自承犯案之情形大致相符，
    且搶奪而來之廣達Ｑ１６８８型鐵灰色手機一支（序號：0000000000
    00000，被害人王清誼所有）、摩托羅拉ＣＤ９２８型鐵灰色手機一支（序
    號：000000000000000，被害人邱秋美所有）、摩托羅拉ＣＤ９
    ３８型香檳色手機一支（序號：000000000000000，被害人施品
    君所有），皆經由被告甲○○之女友施乃云至「世麥便利超市」販賣予不知情之
    張世英，張世英再將前述被害人之手機分別賣予不知情之許淑玲、徐雄旺，進而
    為警循線查獲前述被害人所被搶之手機，除據證人張世英、許淑玲、徐雄旺於警
    詢中供承在卷外，並有被害人邱秋美、施品君及王清誼所簽名之贓物認領保管單
    三紙及原審法院九十年度訴字第一五一四號判決附卷可參，足認被告甲○○確有
    參與該部分之犯行。
  (三)末查被告陳彥凱、辛○○、庚○○與被告甲○○均係朋友，此分據被告三人於偵
    審中陳述明確，被告陳彥凱、辛○○、庚○○當不至設詞誣陷被告甲○○並自入
    於罪，且被告甲○○於原審九十一年二月二十五日調查庭，與被告陳彥凱、辛○○及另案被告庚○○當面對質時供稱：「他們都是誣賴我的，我不知道他們何以
    這樣說」，惟被告甲○○於當日調查庭結束後，又具狀稱與被告陳彥凱因借用手
    機產生糾紛，係遭其設詞誣陷云云，而不於當日調查時提出，顯係為求卸責而事
    後虛杜之詞，不足為信。且另案被告庚○○於該次調查中亦自稱與被告陳彥凱、
    辛○○互不相識，是以共犯並無相互串證並自陷於罪之可能，而由共犯分別指證
    被告甲○○參與右述犯行觀之，益徵被告甲○○確參與各該犯行。本件事證明確
    ，被告三人犯行均堪以認定。
  (四)被告聲請之證人己○○於本院調查時證稱：自八十九年五月底至九十年六月間，
    伊僱用被告擔任水電小工，每週僅休息周日一天，從上午八時開始至下午六時許
    才結束，晚一點到七、八點，每月薪水一萬八千元，因係小生意，未辦理保險亦
    未有其他書面資料證明受僱事實。被告從未請過假且工作時間滿滿的，以被告每
    日六百元之工作尚能呆得下去及白日工作時精神良好觀之，被告不可能去搶奪云
    云。查：I被告於八十九年九月四日警訊時供稱：八十九年七月二十五日八時許
    ，伊在彰化縣花壇鄉施乃芸住處。伊曾於八十九年七月中旬至同年八月二十六日
    ，與施乃芸同居在彰化縣花壇鄉，另自八十九年六月至同年七月間未從事任何工
    作領取報酬，生活費係分別向祖父及母親索取。八十九年七月二十四日至八十九
    年八月二日這段期間，與陳彥凱遇到五、六次，在張文漢彰化市西勢里住處二次
    ，是在下午。另有一次上午及兩次晚上，在彰化曉陽地下道旁便利商店相遇等語
    ，是就八十九年五月至七月本案案發時間，被告是否如證人所陳在台中縣龍井鄉
    受僱於伊顯與被告自白內容大相逕庭。II原審共同被告庚○○於本院調查時證稱
    ：伊與被告係於少年感化院認識，伊係於八十九年八月出感化院，被告早幾個月
    出來，伊從八十九年八月出來後至九十年間幾乎天天與被告聯絡，這段時間他並
    無工作等語，是證人上開證詞難為被告有利認定。
三、核被告所為均係犯刑法第三百二十五條第一項之搶奪罪。被告與共犯陳彥凱等三
    人分別有犯意聯絡及行為分擔，均為共同正犯。又被告與辛○○於附表二編號三
    所述之時間及地點，以機車擦撞被害人戊○○，致其倒地受傷，係犯刑法第二百
    七十七條第一項之傷害罪，且兩人就該傷害犯行互有犯意之聯絡及行為之分擔，
    亦為共同正犯。惟此傷害罪之犯行與前述搶奪犯行間，有方法結果之牽連關係，
    應依刑法第五十五條之規定從較重之搶奪罪處斷。查起訴書已記載被告與辛○○
    所犯傷害犯行之事實，惟未引所犯法條，又起訴書亦未記載被告就附表三所示之
    犯行，但查前述漏引之法條及犯罪事實，與起訴書所載之部分具有牽連犯或連續
    犯之裁判上一罪關係，本院基於審判不可分之原則，自應就該部分之犯行一併審
    理。又被告先後多次之搶奪犯行，均時間緊接，所犯皆為構成要件相同之罪，顯
    均各係基於概括犯意為之，俱為連續犯，應各依法加重其刑。原審因而適用刑事
    訴訟法第二百九十九條第一項前段，刑法第二十八條、五十六條、第二百七十七
    條第一項、第三百二十五條第一項、第五十五條等規定，並審核被告犯案次數高
    達八次，且矢口否認犯行，犯後態度不佳及被害人所受之財物及身體上之損害等
    一切情狀，量處有期徒刑二年六月，其認事用法核無違誤，量刑亦屬允當，上訴
    意旨猶執陳詞否認犯罪，其上訴為無理由，應予駁回。
四、據上論斷，應依刑事訴訟法第三百六十八條，判決如主文。
本案經檢察官乙○○到庭執行職務。
中      華      民      國     九十一    年    十一     月      六      日
                                   臺灣高等法院臺中分院刑事第四庭
                                         審判長法  官  洪  耀  宗
                                               法  官  江  德  千
                                               法  官  劉  登  俊
右正本證明與原本無異。
如不服本判決應於收受送達後十日內向本院提出上訴書狀，其未敘述上訴之理由者並
得於提起上訴後十日內向本院補提理由書（均須按他造當事人之人數附繕本）。
                                               書記官  鄧  智  惠
中      華      民      國    九十一     年     十一      月     七     日
                                                                        Ｆ
附表一
┌──┬──────┬────────┬────────────────┐
│編號│犯罪時、地  │犯  罪  方  法  │所    得    財    物            │
├──┼──────┼────────┼────────────────┤
│ 一 │八十九年七月│陳彥凱騎乘機車搭│金項鍊一條（價值約二萬五千元。）│
│    │二十二日五時│載甲○○，趁馬陳│                                │
│    │三十分許，在│菊坐於戶外休憩時│                                │
│    │彰化縣彰化市│，騎車靠近，並由│                                │
│    │彰馬路二一四│甲○○下手搶走馬│                                │
│    │巷口處      │陳菊頸上之金項鍊│                                │
│    │            │。              │                                │
├──┼──────┼────────┼────────────────┤
│ 二 │八十九年七月│陳彥凱騎乘機車搭│皮包（內有身份證、駕照、行照、金│
│    │二十八日九時│載甲○○，擦撞錢│融卡三張、信用卡三張、存褶、印章│
│    │五十五分許，│美容所騎乘之機車│二顆、支票代收簿、現金十九萬餘元│
│    │在彰化縣彰化│後，由甲○○徒手│、行動電話等）。                │
│    │市○○路二四│搶走壬○○之皮包│                               │
│    │七巷五０號前│。              │                                │
└──┴──────┴────────┴────────────────┘
附表二
┌──┬──────┬────────┬────────────────┐
│編號│犯罪時、地  │犯  罪  方  法  │所   得    財    物             │
├──┼──────┼────────┼────────────────┤
│ 一 │八十九年七月│甲○○騎乘機車搭│手提袋（內有現金二、三百元及泳衣│
│    │二十四日六、│載辛○○，自後方│、泳帽及泳鏡）。                │
│    │七時許，在彰│靠近林饒梅月所騎│                                │
│    │化縣和美鎮彰│乘之腳踏車，由盧│                                │
│    │和路與中興路│坤成徒手強行搶走│                                │
│    │口          │車前菜籃中之手提│                                │
│    │            │袋。            │                                │
├──┼──────┼────────┼────────────────┤
│ 二 │八十九年七月│甲○○騎乘機車搭│皮包（內有現金一千一百元及健保卡│
│    │二十四日八時│載辛○○，於靠近│等）。                          │
│    │三十分許，在│丁○○所騎乘之腳│                                │
│    │彰化縣彰化市│踏車時，由辛○○│                                │
│    │三民路三九六│徒手強行搶走車前│                                │
│    │巷口處      │菜籃中之皮包。  │                                │
├──┼──────┼────────┼────────────────┤
│ 三 │八十九年七月│甲○○騎乘機車搭│皮包（內有現金二萬三千餘元、行動│
│    │二十五日八時│載辛○○，自後將│電話一支、身分證、金融卡、信用卡│
│    │二十分許，在│戊○○所騎乘之機│等）。                          │
│    │彰化縣和美鎮│車撞倒，致戊○○│                                │
│    │道周路二四六│雙腿受有多處擦傷│                                │
│    │號前        │，並由辛○○徒手│                                │
│    │            │強行搶走戊○○放│                                │
│    │            │置於腳踏板上之皮│                                │
│    │            │包。            │                                │
└──┴──────┴────────┴────────────────┘
附表三
┌──┬──────┬───────────┬─────────────┐
│編號│犯罪時、地  │犯  罪  方  法        │  所   得    財    物     │
├──┼──────┼───────────┼─────────────┤
│    │九十年五月十│由庚○○先租一白色汽車│皮包（內有現金約三萬六千元│
│    │三日十一時四│（ＹＹ─一二九二號），│、面額一萬七千元之支票一張│
│一  │十分許，在彰│並駕駛該車載甲○○，行│、提款卡一張、信用卡二張、│
│    │化縣溪州鄉文│至犯罪地點時，從側面逼│存摺一本、身分證、行照、健│
│    │化路上      │近被害人邱秋美所騎機車│保卡、印章及手機一支）。  │
│    │            │，由甲○○伸手搶奪被害│                          │
│    │            │人邱秋美放置腳踏板上之│                          │
│    │            │皮包。                │                          │
├──┼──────┼───────────┼─────────────┤
│    │九十年五月十│庚○○與甲○○共乘機車│皮包（內有信用卡、金融卡、│                                                             │
│二  │五日十九時十│，由後座者徒手搶奪被害│支票簿、印章、存款簿、身分│
│    │五分許，在彰│人王清誼放置機車菜籃內│證、駕照、手機及現金二千餘│
│    │化縣彰化市天│之皮包。              │元）。                    │
│    │祥路「杏花村│                      │                          │
│    │汽旅館」前  │                      │                          │
├──┼──────┼───────────┼─────────────┤
│    │九十年五月二│甲○○與庚○○共乘機車│手提袋（內有隨身聽、化粧包│
│三  │十五日二十時│，由後座者徒手搶奪掛在│及手機一支）。            │
│    │許，在彰化縣│被害人施品君右肩之手提│                          │
│    │鹿港鎮○○路│袋。                  │                          │
│    │「勞工教育學│                      │                          │
│    │院」前      │                      │                          │
└──┴──────┴───────────┴─────────────┘
                                                                    Ｆ
